【裁判字號】    99,交聲,599
【裁判日期】    990630
【裁判案由】    聲明異議
【裁判全文】
臺灣彰化地方法院交通事件裁定         99年度交聲字第599號
原處分機關    交通部公路總局臺中區監理所彰化監理站
異  議  人
即受處分人    甲○○
上列受處分人因違反道路交通管理處罰條例案件，對於交通部公
路總局臺中區監理所彰化監理站民國99年5 月12日所為之裁決（
彰監四字第裁64-GF0000000號），聲明異議，本院裁定如下：
    主  文
原處分撤銷。
甲○○駕車行經有燈光號誌管制之交岔路口闖紅燈，處罰鍰新臺
幣仟伍佰元，並記違規點數點。
    理  由
一、原處分意旨略以：異議人即受處分人李翠萍於民國99年2 月
    20日23時5 分許，駕駛車號9175-NE 號自用一般小客車，在
    臺中市○○路、文華路127 巷口，有「駕車行經有燈光號誌
    管制之交岔路口闖紅燈」之違規行為，為警製單舉發，異議
    人拒簽，且拒收該舉發違反道路交通管理事件通知單，經員
    警當場告知應到處所及應到案時間，嗣經原處分機關於99年
    5 月12日以彰監四字第裁64-GF0000000號，裁處罰鍰新臺幣
    （下同）3500元，於法並無不合（裁決書漏記違規點數3點
    ，見後述）等語。
二、聲明異議意旨略以：異議人即受處分人駕車行經違規地點並
    無闖紅燈情事，該值勤員警稱伊在前方五、六個路口有闖紅
    燈行為，異議人質疑怎會過了這麼遠的路口才攔下，雖有出
    示駕照予執勤員警，但異議人並無違規而不願簽收該舉發違
    規通知單，且警察並無照片可顯示異議人闖紅燈，異議人不
    服，爰依法聲明異議，請求撤銷原處分等語。
三、按汽車駕駛人，行經有燈光號誌管制之交岔路口闖紅燈者，
    處新臺幣1800元以上5400元以下罰鍰；汽車駕駛人有下列各
    款所列條款之一者，除依原條款處罰鍰外，並予記點：一有
    第33條、第38條第1 項、第40條第1 項、第45條、第47條第
    1 款至第4 款、第48條、第49條或第60條第1 項、第2 項第
    1 款至第3 款情形之一者，各記違規點數一點。二有第29條
    第1 項第1 款至第4 款、第29條之2 第1 項、第2 項、第30
    條第1 項第1 款、第2 款情形之一者，各記違規點數二點。
    三有第43條、第53條或第54條情形之一者，各記違規點數三
    點；道路交通管理處罰條例第53條、第63條第1 項分別定有
    明文。又按，交通警員對其親睹之違規事實掣單舉發，就其
    事實之證明亦屬證人，如無具體事證足證其有偏頗或失實之
    虞，已難恣意否定其指證即舉發之真正，其舉發行為本質上
    為行政處分，行政處分一旦有效成立，有以公定力規定法律
    秩序之效力，該行政處分當可被推定為真正，其據以依法處
    分之事實亦為正確無誤；又交通警員掣單舉發違反道路交通
    管理處罰條例所列之違規事實，本質上為行政處分，且係公
    務員基於職務上之權力，依法就特定之具體事件所為具有公
    法上效果之單方行政行為，基於公務員所為公法上行為具有
    公信力之原則，該行政處分當可被推定為真正，受處分人既
    未就執勤員警之舉發違誤提出相關證據以供調查，且依卷存
    證據資料亦無其他積極證據足資證明其有捏造事實違法取締
    之情事，則執勤員警本其維護交通秩序及安全之職責所為之
    上開舉發行為，自應受到合法及正確之推定，臺灣高等法院
    95年度交抗字第87號、94年度交抗字第204 號著有判決可資
    參照。
四、經查：
  (一)本件舉發之事實經過，業經證人亦即執勤員警黃聖哲於本院
    訊問時結證稱：當時我在福星路上往逢甲路口方向，當時我
    在路口福星路與文華路127 巷口號誌燈停紅燈，受處分人從
    我對向過來，我就迴轉到福星路上往西安街方向在異議人前
    方攔阻她，當時我的勤務是在福星路上取締併排違停車輛及
    其他交通違規情形，以保持福星路交通順暢，且只有我1 人
    勤值，我並沒有說受處分人在前方是在幾個路口違規的話。
    當時我停等紅燈，在看見受處分人闖紅燈即迴轉取締，該路
    口的車輛都在停等紅燈，我看到是她一開始準備要過紅燈，
    橫向文華路是綠燈，她有停一下讓文華路的車先行後，再闖
    紅燈，受處分人時速二、三十公里，我車子迴轉後，在她駕
    駛座車門旁示意叫她靠邊停車，受處分人的車停下後，我先
    告知她闖紅燈，麻煩她行照、駕照拿出來，她說她在找路，
    沒有看到紅燈，我還是叫她駕照拿出來，我就開紅單，她一
    開始叫我開沒帶行照駕照輕一點，我說不行，我照開，開好
    後按照程序請當事人簽收，並還她駕照，她說她不要簽，她
    拿了駕照就上車離去，受處分人說我是在過了一個大路口二
    個小路口這麼遠才攔受處分人的車，這是與事實不符，我庭
    呈所附的路口照片，就是當時受處分人之違規地點，我直接
    在這個路口迴轉，沒有她所述的一個大路口、二個小路口，
    這是受處分人不瞭解當時地形等語（詳見本院卷第13-14 頁
    ），並參以證人提出之違規路口路況照片及路段現場草圖（
    見本院卷第16、17頁），由此足認勤值員警之取締過程並無
    違誤且適法，揆諸上揭規定及判決意旨，本院復查亦無何證
    據足資證明警員有捏造事實違法取締情事，則執勤警員本其
    維護交通秩序、安全職責所為之舉發，自應受到合法、正確
    之推定。異議人確實在臺中市○○路、文華路127 巷口，有
    「駕車行經有燈光號誌管制之交岔路口闖紅燈」之違規行為
    ，堪以認定。
  (二)又警員舉發交通違規行為，並不以採證照片為其必要之證明
    方法，蓋若強求各種交通違規行為均需以採證照片為其裁罰
    依據，事實上殆不可行，此蓋因諸多違規行為之發生難以預
    期，其違規狀態稍縱即逝（如在未設置闖紅燈自動照相儀器
    之處所闖紅燈，或未戴安全帽之騎士見警攔查後，隨即戴上
    安全帽等情形），根本無法期待此類違規行為均得採證照相
    。是本件縱無採證照片佐證，仍無礙異議人確有於前揭時、
    地，為上開違規行為，而有「駕車行經有燈光號誌管制之交
    岔路口闖紅燈」違規事實之認定，且依前開法條規定，本件
    舉發機關自得逕行舉發；異議人以上開情詞置辯，稱其於無
    闖紅燈，且無照片，又舉發與違規地點相距甚遠，應是員警
    舉發有誤云云，顯屬卸責飾詞，委無可採。
五、綜上所述，異議人確有在前述時、地，駕駛上開車輛行經有
    燈光號誌管制之交岔路口闖紅燈之違規事實，原處分機關依
    道路交通管理處罰條例第53條第1 項之規定，裁處異議人罰
    鍰3,500 元，固非無見。然查汽車駕駛人違反道路交通管理
    處罰條例第53條之規定者，依同條例第63條第1 項第3 款規
    定，除依原條款處罰鍰外，並應各予記違規點數3 點，是原
    處分機關漏未就此部分記違規點數3 點，自有未合。本件異
    議人之聲明異議雖無理由，然原處分既有前揭可議之處，即
    屬無可維持，應由本院予以撤銷，另裁定如主文第2 項所示
    ，以資適法。
六、據上論斷，應依道路交通管理處罰條例第87條第2 項、道路
    交通案件處理辦法第19條，裁定如主文。
中    華    民    國    99    年    6     月    30    日
                  交通法庭法  官  李淑惠
以上正本證明與原本無異。
如不服本裁定，應於裁定送達後5日內，向本院提出抗告狀(須附
繕本)。
中    華    民    國    99    年    6     月    30    日
                          書記官  張清秀

司法院資訊處製作；財團法人民間司法改革基金會備份。
